【裁判字號】    98,台上,5674
【裁判日期】    981001
【裁判案由】    妨害秩序等罪
【裁判全文】
最高法院刑事判決            九十八年度台上字第五六七四號
上  訴  人  甲○○
            乙○○
            丙○○
共      同
選任辯護人  簡文玉律師
上列上訴人等因妨害秩序等罪案件，不服台灣高等法院中華民國
九十六年五月八日第二審判決（九十五年度上訴字第三九六五號
，起訴案號：台灣桃園地方法院檢察署九十四年度偵字第八五五
四、一一六二二、一七六二一號；追加起訴案號：同署九十四年
度偵字第七八九０號），提起上訴，本院判決如下：
    主  文
上訴駁回。
    理  由
一、妨害秩序部分：
按刑事訴訟法第三百七十七條規定，上訴於第三審法院，非以判
決違背法令為理由，不得為之。是提起第三審上訴，應以原判決
違背法令為理由，係屬法定要件。如果上訴理由書狀並未依據卷
內訴訟資料，具體指摘原判決不適用何種法則或如何適用不當，
或所指摘原判決違法情事，顯與法律規定得為第三審上訴理由之
違法情形，不相適合時，均應認其上訴為違背法律上之程式，予
以駁回。本件上訴人甲○○所犯刑法第一百五十條第二項之公然
聚眾，首謀施強暴脅迫罪及上訴人乙○○、丙○○所犯刑法第一
百五十條第二項之公然聚眾下手實施強暴脅迫罪部分，甲○○、
乙○○、丙○○共同上訴意旨略稱：(一)、上訴人等在台灣桃園國
際機場燃放鞭炮行為，不該當於刑法第一百五十條要件，台灣習
俗於婚禮或慶典燃放鞭炮，火藥爆裂、碎屑噴散所生熱力及衝擊
力亦可能致一定範圍之人受傷害，並對他人通行自由造成一定妨
礙，但從未被認為該燃放鞭炮行為屬公然聚眾施強暴脅迫行為。
原判決認為本案燃放鞭炮行為屬公然聚眾施強暴脅迫行為，顯有
悖於常情及經驗法則。(二)、依卷附內政部警政署航空警察局採證
照片及證人陳文榮之證述，可知甲○○下令放炮，乙○○、丙○
○點燃鞭炮，並未刻意朝他人或群眾身上丟擲，主觀上無施強暴
脅迫故意。且上訴人等施放鞭炮目的係為表達政治理念，並未對
不同政治立場民眾或連戰本人及其隨行人員等丟擲燃放鞭炮或尋
釁動作，主觀上並無妨害秩序故意。原判決為相反之認定，有判
決不適用法則之違法。(三)、縱認燃放鞭炮行為客觀上該當刑法第
一百五十條之「強暴」構成要件，惟上訴人等主觀上認燃放鞭炮
依民間習慣及生活經驗不構成犯罪，上訴人等誤認其行為為刑法
所不罰，顯有正當理由且不可避免，應不具有可非難性。依新修
正刑法第十六條規定，阻卻罪責不成立犯罪等語。
惟查證據之取捨、證據證明力之判斷，以及事實有無之認定，屬
事實審法院之職權，苟其取捨、判斷與認定並不違背論理法則及
經驗法則，即不容任意指為違法，而執為適法之第三審上訴理由
。本件原判決係依憑陳文榮之證詞及甲○○、乙○○、丙○○分
別於原審、第一審坦承在民國九十四年四月二十六日上午於台灣
桃園國際機場有喊「放炮」與點燃鞭炮之供述、卷附照片、蒐證
光碟、扣案金龍牌長壽砲四十九排、鞭炮包裝袋二個等證據資料
，予以綜合判斷，認甲○○之公然聚眾，首謀施強暴脅迫犯行，
乙○○、丙○○之共同公然聚眾，下手實施強暴脅迫犯行，均堪
認定。並說明甲○○、乙○○、丙○○就點燃鞭炮施放之目的，
雖辯稱：當時是因為有穿黑衣之黑道，為了自衛，所以就放鞭炮
云云。然依卷附照片及勘驗蒐證光碟，與陳文榮證詞，均未見乙
○○、丙○○點燃鞭炮時身旁周遭有所謂黑衣人出現。因認甲○
○、乙○○、丙○○三人所辯為不可採。復以證人鍾敏祥、洪正
財、陳文榮之證詞，認定甲○○首謀以宣揚、公開發表言論等方
式聚集不特定人參與該次抗議連戰前往大陸之集會。且在群眾圍
繞中，甲○○仍執意下令放炮，丙○○、乙○○則下手施放鞭炮
。且由勘驗蒐證光碟及依據採證照片所示，認為鞭炮爆炸地點明
顯緊鄰群眾，致使丙○○兩側群眾隨即後退，已屬對群眾施強暴
行為。足認甲○○、乙○○、丙○○等所辯為不可採。又以核甲
○○所為，係犯刑法第一百五十條第二項之首謀施強暴脅迫罪；
丙○○、乙○○所為則均係犯刑法第一百五十條第二項之下手實
施強暴脅迫罪。於法定刑內量處其刑。已詳敘其所憑證據及認定
之理由，所為論斷均有卷存證據資料可資覆按。甲○○、乙○○
、丙○○上訴意旨雖指摘原判決違法，然查，原判決已詳細說明
第一審當庭勘驗上訴人等在台灣桃園國際機場施放鞭炮之光碟結
果，顯示在群眾圍繞中，甲○○仍執意下令放炮，丙○○、乙○
○則下手施放鞭炮，鞭炮爆炸地點明顯緊鄰群眾，致使丙○○兩
側群眾隨即後退，已屬對群眾施強暴行為之理由。上訴意旨謂上
述行為不該當於刑法第一百五十條之犯罪構成要件云云，係就原
判決已說明及原審採證認事職權之合法行使，任意指摘為違法，
並非合法之上訴理由。且原判決已經詳細記載認定甲○○、乙○
○、丙○○為具備一般理性之人，均明知為出境交通樞紐之台灣
桃園國際機場第二航廈三樓大廳本質上將容納不特定人出國，且
鞭炮類製品引燃後隨火藥爆裂碎屑噴散所生熱力及撞擊力可能致
一定範圍內之人受有傷害，而引燃鞭炮所造成火花及巨大聲響，
將迫使不特定之出境旅客不敢往前或需繞道而行，亦會阻礙其通
行自由，甲○○猶首謀施令乙○○、丙○○等，持點燃鞭炮朝人
群所在處地面拋擲，即可認定渠等均明知而仍執意為之，符合故
意要件，且主觀上對該等行為將妨害台灣桃園國際機場往來秩序
亦有所認識等由甚詳。復援引勘驗光碟之結果與陳文榮所證案發
時台灣桃園國際機場第二航廈三樓出境大廳人山人海，丙○○乃
係持鞭炮往群眾方向之地面丟擲，而乙○○燃放鞭炮之際，其身
旁有多人聚集，竟無特定目標任意丟擲點燃之鞭炮等語，為論罪
之依據，均有卷存證據可稽。上訴意旨所稱依據採證照片及陳文
榮之證述，可知乙○○、丙○○點燃鞭炮後，並未刻意朝他人或
群眾身上丟擲云云，並非依據卷內資料執為指摘之合法上訴理由
。至於其他上訴意旨均係就原審已調查及依憑卷證資料所為採證
認事職權之合法行使，以及原判決已論列說明之事項，依憑己見
任意指摘為違法，並重為事實之爭執，否認犯罪，殊與法律規定
得為第三審上訴理由之違法情形不相適合。衡以前開說明，上訴
人等上開部分之上訴，均違法律上之程式，應予駁回。
二、違反集會遊行法部分：
按刑事訴訟法第三百七十六條所列各罪之案件，經第二審判決者
，不得上訴於第三審法院，為該法條所明定。本件甲○○、丙○
○所犯集會遊行法第二十九條之犯行部分，核屬刑事訴訟法第三
百七十六條第一款之案件。依首開說明，既經第二審判決，自不
得上訴於第三審法院，甲○○、丙○○猶提起上訴，顯為法所不
許，應予駁回。
據上論結，應依刑事訴訟法第三百九十五條前段，判決如主文。
中    華    民    國  九十八  年    十    月    一    日
                      最高法院刑事第十三庭
                          審判長法官  賴  忠  星
                                法官  呂  丹  玉
                                法官  吳      燦
                                法官  施  俊  堯
                                法官  蔡  名  曜
      本件正本證明與原本無異
                                      書  記  官
中    華    民    國  九十八  年    十    月    六    日
                                                      v


司法院資訊處製作；財團法人民間司法改革基金會備份。
